【裁判字號】    99,上訴,3494
【裁判日期】    991012
【裁判案由】    毒品危害防制條例
【裁判全文】
臺灣高等法院刑事判決                99年度上訴字第3494號
上  訴  人
即  被  告  甲○○
上列上訴人因違反毒品危害防制條例案件，不服臺灣板橋地方法
院99年度訴字第2028號，中華民國99年8 月16日第一審判決（起
訴案號：臺灣板橋地方法院檢察署99年度毒偵字第3688號），提
起上訴，本院判決如下：
    主  文
上訴駁回。
    理  由
一、按依刑事訴訟法第350條、第361條、第362條、第367條規定
    ，不服地方法院之第一審判決而上訴者，須提出上訴書狀，
    並應敘述具體理由，為上訴必備之程式；其所提出之書狀未
    敘述上訴理由，或僅曾以言詞陳述上訴理由者，均應於上訴
    期間屆滿後20日內補提理由書於第一審法院。第一審法院經
    形式審查，認逾期未補提上訴理由者，應定期間先命補正；
    逾期未補正者，為上訴不合法律上之程式，應以裁定駁回。
    倘已提出上訴理由，但所提非屬具體理由者，則由第二審法
    院以上訴不合法律上之程式，判決駁回。而所謂具體理由，
    必係依據卷內既有訴訟資料或提出新事證，指摘或表明第一
    審判決有何採證認事、用法或量刑等足以影響判決本旨之不
    當或違法，而構成應予撤銷之具體事由，始克當之（例如：
    依憑證據法則具體指出所採證據何以不具證據能力，或依憑
    卷證資料，明確指出所為證據證明力之判斷如何違背經驗、
    論理法則）；倘僅泛言原判決認定事實錯誤、違背法令、量
    刑失之過重或輕縱，而未依上揭意旨指出具體事由，或形式
    上雖已指出具體事由，然該事由縱使屬實，亦不足以認為原
    判決有何不當或違法者（例如：對不具有調查必要性之證據
    ，法院未依聲請調查亦未說明理由，或援用證據不當，但除
    去該證據仍應為同一事實之認定），皆難謂係具體理由，俾
    與第二審上訴制度旨在請求第二審法院撤銷、變更第一審不
    當或違法之判決，以實現個案救濟之立法目的相契合，並節
    制濫行上訴（最高法院97年度台上字第892 號、97年度台上
    字第1402號、98年度台上字第2133號、98年度台上字第2158
    號、98年度台上字第2189號、98年度台上字第2204號、98年
    度台上字第4122號、98年度台上字第4196號、98年度台上字
    第4215號、98年度台上字第4225號、98年度台上字第4238號
    、98年度台上字第4304號、98年度台上字第4468號、98年度
    台上字第4476號、99年度台上字第482 號、99年度台上字第
    870 號、99年度台上字第884號、99年度台上字第987號、99
    年度台上字第1209號、99年度台上字第1220號、99年度台上
    字第1318號等判決意旨參照）。又原審法院對上訴書狀有無
    記載理由，為形式上之審查，認有欠缺，且未據上訴人自行
    補正者，固應定期間先命補正。然上訴理由是否具體，依96
    年7月4日刑事訴訟法第361 條修正理由三之說明，屬第二審
    法院審查範圍，不在命補正之列。
二、原審依憑上訴人即被告甲○○之自白、查扣之第一級毒品海
    洛因1 包（原淨重0.2870公克，驗餘淨重0.2850公克）、第
    二級毒品甲基安非他命1 包（原淨重0.6380公克，驗餘淨重
    0.6378公克）、注射針筒3支及吸食器1組，及臺灣檢驗科技
    股份有限公司濫用藥物檢驗報告、交通部民用航空局航空醫
    務中心鑑定書，以及本院被告前案紀錄表等，認定上訴人即
    被告甲○○前於民國89年間因施用毒品案件，經觀察勒戒後
    認無繼續施用毒品之傾向，於90年1月5日獲釋出所，並經臺
    灣板橋地方法院檢察署檢察官以89年度毒偵字第7679號為不
    起訴處分確定。又於其後5年內之90年7 月24日為警查獲前1
    、2 日內之某時起至91年10月28日期間連續施用第一級毒品
    ，及於90年7 月24日為警查獲前數日內某時、自不詳時間起
    至91年10月下旬某日期間連續施用第二級毒品，經觀察勒戒
    後認有繼續施用毒品之傾向，於91年12月24日入戒治處所接
    受強制戒治（其後經歷停止戒治及撤銷停止戒治後，再於92
    年11月11日入戒治處所接受強制戒治至93年1月9日為止），
    而其此次施用第一、二級毒品犯行經檢察官依法起訴後，則
    經臺灣板橋地方法院以92年度訴字第171號判處有期徒刑8月
    、4 月，應執行有期徒刑10月確定。另於91年間因偽造文書
    等案件，經臺灣板橋地方法院以92年度訴字第847 號判處有
    期徒刑6月、6月，應執行有期徒刑10月確定，復經臺灣板橋
    地方法院以92年度聲字第2072號裁定就前揭4 罪定應執行刑
    為有期徒刑1 年10月確定。再於93年間因施用第一級毒品案
    件，經臺灣板橋地方法院以93年度訴字第352 號判處有期徒
    刑1年確定，嗣此罪刑與前揭應執行有期徒刑1年10月自93年
    1月9日起合併執行後，至95年3 月21日假釋期滿獲釋出監，
    同時交付保護管束，至95年8 月16日保護管束期滿，視為已
    執行完畢。詎仍不思戒除毒癮，猶於99年4 月22日凌晨2、3
    時許，在其位於臺北縣土城市○○路○段267巷13號3樓D室之
    原住處內，以注射針筒注射之方式，施用第一級毒品海洛因
    1次。稍後約5分鐘左右，另在同址以將甲基安非他命結晶置
    入玻璃球後點火燒烤吸入其煙霧之方式，施用第二級毒品甲
    基安非他命1 次。嗣經警於同日15時30分許持搜索票前往上
    址進行搜索，當場扣得第一級毒品海洛因1包（原淨重0.287
    0公克，驗餘淨重0.2850公克）、第二級毒品甲基安非他命1
    包（原淨重0.6380公克，驗餘淨重0.6378公克）、及其所有
    供施用第一級毒品所用（原判決事實漏載之，應予更正）之
    注射針筒3 支及其所有供施用第二級施用第二級毒品所用（
    原判決事實漏載之，應予更正）之吸食器1 組。適用毒品危
    害防制條例第10條第1項、第2項、第18條第1 項前段，刑法
    第11條前段、第47條第1 項、第51條第5款、第38條第1項第
    2 款，論處甲○○施用第一級毒品，累犯，處有期徒刑10月
    ，第一級毒品海洛因1 包（驗餘淨重0.2850公克）沒收銷燬
    之，注射針筒3 支均沒收。又施用第二級毒品，累犯，處有
    期徒刑6月，扣案第二級毒品甲基安非他命1包（驗餘淨重0.
    6378公克，原判決誤載為0.06378 克，應予更正）沒收銷燬
    之，吸食器壹組沒收之。應執行有期徒刑1年2月，扣案第一
    級毒品海洛因1 包（驗餘淨重0.2850公克）、第二級毒品甲
    基安非他命1包（驗餘淨重0.6378公克，原判決誤載為0.063
    78克，應予更正）均沒收銷燬，注射針筒3支、吸食器1組均
    沒收。核無違誤或不當。
三、被告上訴意旨略以：伊因一時不察而觸法，尚有兒女需扶養
    ，請重新量刑或替代役云云。第按：量刑屬法院自由斟酌決
    定之職權，若無逾越法定刑度或顯然濫用權限之情形，即不
    得任憑己意指摘其不當或違法。原審就其刑之裁量，已審酌
    被告有多次施用毒品前案紀錄，卻猶執意再犯，足見其素行
    不端，兼衡其犯罪之動機目的，智識程度，施用毒品非但戕
    害自己身心，亦妨害社會善良秩序，及其犯後坦認犯行態度
    良好等一切情狀，業以行為人之行為罪責為基礎，並斟酌刑
    法第57條各款所列情狀，在法定刑度內，酌量科刑，無何偏
    執一端，致明顯失出失入情形。且施用第一級毒品罪，其法
    定刑為有期徒刑6月以上5年以下；施用第二級毒品罪，其法
    定刑為3 年以下有期徒刑。原判決依累犯之規定加重其刑後
    ，就被告所犯施用第一級毒品罪部分，僅量處有期徒刑10月
    ，第二級毒品罪部分，量處有期徒刑6月，應執行有期徒刑1
    年2 月，已屬從輕，甚為衿憫，並無量刑畸重之缺失。被告
    之上訴理由，對於原判決量刑究有何不當或違法，構成應予
    撤銷之具體事由，並無一語涉及，僅敘述其個人主觀上對刑
    之處遇之期待。衡以首開規定及說明，被告不服原判決，並
    未提出合於刑事訴訟法第361條第2項規定之具體理由，與未
    提出具體理由無異，其上訴不合法律上之程式，爰不經言詞
    辯論，予以駁回。
據上論結，應依刑事訴訟法第367條前段、第372條，判決如主文
。
中    華    民    國    99    年    10    月    12    日
                     刑事第十二庭  審判長法  官  蔡永昌
                                         法  官  蘇隆惠
                                         法  官  蔡新毅
以上正本證明與原本無異。
施用第一級毒品部分，如不服本判決，應於收受送達後10日內向
本院提出上訴書狀，其未敘述上訴之理由者並得於提起上訴後10
日內向本院補提理由書（均須按他造當事人之人數附繕本）「切
勿逕送上級法院」。
施用第二級毒品部分，不得上訴。
                                         書記官  賴立旻
中    華    民    國    99    年    10    月    12    日

司法院資訊處製作；財團法人民間司法改革基金會備份。
